臺灣高等法院民事裁定　九十三年度家抗字第五○號
　　抗　告　人　甲○○
　　代　理　人　陳文福
右抗告人聲明對被繼承人洪曼谷、傅麗華之遺產聲明繼承事件，對於中華民國九十三
年二月十三日臺灣臺北地方法院九十三年度聲繼字第二三號裁定提起抗告，本院裁定
如左：
      主      文
抗告駁回。
抗告程序費用由抗告人負擔。
      理      由
一、本件抗告人於原法院聲明意旨略以：抗告人為被繼承人洪曼谷、傅麗華之子，依
    據臺灣地區民法第一千一百三十八條規定，抗告人對於被繼承人有繼承權，且依
    臺灣地區與大陸地區人民關係條例第六十六條規定，聲明表示繼承。原法院以：
    被繼承人洪曼谷部分，因抗告人表示繼承，已逾臺灣地區與大陸地區人民關係條
    例第六十六條規定，視為拋棄繼承，裁定駁回抗告人之聲明，抗告人不服提起抗
    告。被繼承人傅麗華部分，則因抗告人違反民法第一千一百三十八條規定，以其
    並非法定繼承人為由，裁定駁回抗告人之聲明，抗告人並未表明不服。
二、按大陸地區人民依臺灣地區與大陸地區人民關係條例第六十六條規定，繼承臺灣
    地區人民之遺產者，應於繼承開始起三年以內以書面向被繼承人住所地之法院為
    繼承之表示，逾期視為拋棄繼承。上開所定三年之期間，為大陸地區人民繼承臺
    灣地區人民遺產，應遵守之法定期間，逾期未為繼承之表示者，視為拋棄繼承，
    本院八十七年家抗字第一五九號裁判要旨（見本院民事裁判書彙編八七年第四冊
    第三九四一頁至第三九四四頁）可參。又繼承，因被繼承人死亡而開始，民法第
    一千一百四十七條明文規定。
三、經查，被繼承人洪曼谷於民國（下同）八十八年三月二十九日死亡，有其
    本（見原法院卷第四頁）在卷可憑，迄九十一年三月二十九日已滿三年，抗告人
    遲至九十三年二月四日始以書狀向原法院表示繼承，有該聲請狀（見原法院卷第
    四頁至第二十頁）可憑，揆諸前開說明，抗告人向原法院提出聲明，顯已逾越臺
    灣地區與大陸地區人民關係條例第六十六條規定三年之法定期間，故抗告人聲明
    表示繼承，於法不合，不應准許，原法院裁定駁回抗告人之聲請，核無不合。
四、抗告意旨略以：其於九十二年三月上旬始知被繼承人洪曼谷死亡，上開聲明繼承
    起算時點應以九十二年三月一日起算，原裁定駁回其聲明，顯屬不當云云。惟繼
    承既因被繼承人「死亡」而開始，無論民法第一千一百四十七條、第一千一百四
    十八條或臺灣地區與大陸地區人民關係條例第六十六條第一項等規定，均無以繼
    承人「知悉」被繼承人死亡時起算之規定。本件抗告人為大陸地區人民，其欲繼
    承臺灣地區人民之遺產，即應於符合前開規定法定期間內，以書面向被繼承人住
    所地之法院為繼承之表示，抗告人既逾期未表示，已視為拋棄其繼承權，並無以
    「知悉」被繼承人死亡起算可言。抗告人仍執陳詞指摘原裁定不當，求予廢棄，
    為無理由，應予駁回。
五、據上論結，本件抗告為無理由，爰依法裁定如主文。
中　　　華　　　民　　　國　　九十三　　年　　　三　　　月　　 十一 　　日
                                  民事第十六庭
                                      審判長法  官  許  正  順
                                            法  官  陳  邦  豪
                                            法  官  魏  麗  娟
右正本係照原本作成。
本裁定除以違背法令為理由，並經本院許可外，不得再抗告。如提再抗告，應於收受
後十日內委任律師為代理人向本院提出再抗告狀。並繳納再抗告費新台幣四十五元。
中　　　華　　　民　　　國　　九十三　　年　　　三　　　月　　 十二 　　日
                                            書記官  曾  瓊  安
